臺灣臺南地方法院刑事判決　　　　　　　　　　　　　九十三年度訴字第一二八號
　　公　訴　人　臺灣臺南地方法院檢察署檢察官
　　被　　　告　乙○○
右列被告因誣告等案件，經檢察官提起公訴（九十二年度偵字第七○一八號、九十三
年度偵緝字第九一號），被告於本院審理時就被訴事實為有罪之陳述，經本院合議庭
裁定行簡式審判程序，本院判決如左：
    主      文
乙○○連續意圖他人受刑事處分，向該管公務員誣告，處有期徒刑伍月。變造之丙○
○國民證影本壹紙沒收之。
    事      實
一、乙○○與丙○○原係男女朋友關係，丙○○於民國（下同）九十年十一月一日以
    自己之名義向網擎資訊軟體股份有限公司（下稱網擎公司）租用「ｘｉａｕｌｉ
    ｅｎｇ＠ｍａｉｌ２０００．ｃｏｍ．ｔｗ」電子郵件信箱一年，並由乙○○付
    費供丙○○使用。緣於九十一年十月間，兩人感情生變，乙○○明知丙○○並未
    販賣第二級毒品搖頭丸及盜用上開電子郵件信箱，竟基於意圖使丙○○受刑事處
    分之概括犯意，先於九十一年十月十六日凌晨零時十六分許，以其所使用之00
    00000000號行動電話，向臺南市警察局一一○勤務指揮中心，報案稱立
    德管理學院一年級學生丙○○販賣第二級毒品搖頭丸，經警於翌日前往立德管理
    學院第四二○室丙○○之宿舍搜索，並未發現任何毒品後；又於九十一年十一月
    六日，先以剪貼影印之方式，變造丙○○之國民身分證影本一紙後，連同上開信
    箱之付款單據、戶籍謄本、陳澤彥婦產科診所診斷證明書，傳真至網擎公司而行
    使變造之丙○○國民身分證影本，佯稱其為丙○○之兄，上開電子郵件信箱遭人
    盜用，並向網擎公司申請變更該信箱租用人為伊本人，足生損害於丙○○及網擎
    公司對客戶資料管理之正確性。乙○○變更上開電子郵件信箱之租用人後，於九
    十一年十二月十九日十時許，在台南市警察局向該管公務員報案稱：於九十一年
    十月間，其所有之上開電子郵件信箱連續多次遭丙○○盜用收發信件，並提供丙
    ○○盜用上開信箱之上網連結ＩＰ位置為２１８．１６５．４８．２１及６１．
    ２２５．２２４．１９１等資料請求查辦，經警通知丙○○到案說明，並查知前
    開網路ＩＰ位置資料為立德管理學院丙○○之宿舍及嘉義市○○○路六二一巷二
    十號丙○○之住處後，乙○○於所誣告之案件裁判確定前自白，因而查知上情。
二、案經臺南市警察局報告臺灣臺南地方法院檢察署檢察官偵查起訴。
    理      由
一、訊據被告乙○○對右揭事實坦認不諱，供稱：「（本局依據你上述報案時所附上
    「網擎公司」之「ｘｉａｕｌｉｅｎｇ＠ｍａｉｌ２０００．ｃｏｍ．ｔｗ」電
    子信箱的相關上網連結ＩＰ資料，經查都是在「立德管理學院」或丙○○住所中
    上網的ＩＰ，其實都是在你明知丙○○使用的情形下，並沒有遭到他人盜用對不
    對？）是的，且當時變更我的名下之後，有一段時間也是經過我授權給她使用本
    信箱沒有錯，但後來我們有口頭約定要她不要再使用好讓我獨自使用」，「（據
    丙○○及立德管理學院校方回復本局之公文及本局勤務中心編第一五○六五號之
    一一○受理各類案件報案紀錄，於九十一年十月十六日零時十六分，授獲一名男
    子不具名報稱，立德管理學院一年級學生丙○○賣搖頭丸，電話0000000
    000、0000000，這一通電話是否由你打的？係使用什麼電話打的？）
    這一通電話確實是我打來報的沒錯，那時後是使用0000000000號的預
    付卡行動電話」「（你所指情事是否為真實？你當時為何要謊報這樣的案情及指
    名丙○○有這些情事？）這些內容都是假的，當然沒有這些情事。會這樣報是因
    為當時我有喝了酒且因與丙○○分手，情緒也很不好，因此才會謊報這樣的事情
    」，「（有無打一一○向警報案稱立德管理學院學生丙○○在販賣搖頭丸？）有
    」，「（為何打電話？）當時對方提出分手，我控制不了，才打電話的」等語明
    確（見本院九十三年三月十二日審理筆錄、臺灣臺南地方法院檢察署九十三年度
    偵緝字第九一號偵查卷第十九頁、第二十頁、臺南市警察局偵查卷九十二年五月
    三十一日警訊筆錄），被告乙○○既明知案外人丙○○並未販賣搖頭丸及盜用電
    子信箱，猶以此不實之事項，向臺南市警察局勤務指揮中心（一一○）及臺南市
    警察局刑警隊誣指案外人丙○○涉犯販賣第二級毒品及竊盜罪嫌，足見主觀上確
    有意圖他人受刑事處分之犯意，至為灼然。此外，復有臺南市警察局勤務指揮中
    心（一一○）受理各種案件登記表影本一紙及臺南市警察局刑警隊電腦犯罪專責
    組九十一年十二月十九日偵訊筆錄附卷足考，亦證被告客觀上確有誣告之行為至
    明。再者，被告於偵查中並供稱：「（身分證影本何來？）身分證影本則係我以
    報紙及我的身分證影本剪貼完成的」，「（前開身分證影本何時偽造？）傳真當
    天偽造的」等語明確（見臺灣臺南地方法院檢察署九十三年度偵緝字第九一號偵
    查卷第二十頁），且有經變造之丙○○身分證影本一紙在卷足參，顯見被告確有
    變造丙○○之身分證影本並進而行使之行為無誤，而衡以被告此變造行為，已足
    以生損害於丙○○及網擎公司對客戶資料管理之正確性，洵屬無疑。綜上各情相
    互酌參，被告之自白經核與事實相符，本件事證明確，被告上開犯行均堪以認定
    。
二、核被告乙○○所為，係犯刑法第一百六十九條第一項誣告罪、第二百十六條、第
    二百十二條行使變造特種文書罪。被告前後二次誣告犯行，時間緊接，觸犯構成
    要件相同之罪，顯係基於概括之犯意反覆實施，為連續犯，應依刑法第五十六條
    連續犯之規定論以一罪，並加重其刑。被告所犯變造特種文書（變造國民身分證
    影本）之低度行為為行使變造特種文書（行使變造國民身分證影本）之高度行為
    所吸收，不另論罪。又被告於所誣告之案件裁判確定前自白，業經被告於警詢中
    自白無訛（見台南市警察局九十二年五月三十一日警詢筆錄），爰依刑法第一百
    七十二條之規定減輕其刑，關於連續誣告之部分，並依法先加後減。又被告所犯
    之誣告罪與第行使變造特種文書罪間，有方法、目的之牽連關係，應依刑法第五
    十五條規定從一重之誣告罪處斷。爰審酌被告犯罪之動機、目的係為了報復，捏
    造事實，向該管公務員誣告，浪費國家司法資源，手段、所生危害非微，然犯後
    坦承犯行，顯見態度良好，尚知所悔悟等一切情狀，量處如主文所示之刑，以資
    懲儆。另變造之丙○○國民身分證影本一紙為供犯罪所用之物，且為被告乙○○
    所有，爰依刑法第三十八條第一項第二款之規定宣告沒收。
據上論斷，應依刑事訴訟法第二百九十九條第一項前段、第二百七十三條之一第一項
，刑法第五十六條、第一百六十九條第一項、第二百十六條、第二百十二條、第一百
七十二條、第五十五條、第三十八條第一項第二款，罰金罰鍰提高標準條例第一條前
段，判決如主文。
本案經檢察官甲○○到庭執行職務
中      華      民      國      九十三      年    十    月    二十九    日
                                    臺灣臺南地方法院刑事第十二庭
                                            法  官  黃翰義
右正本證明與原本無異。
如不服本判決，應於判決送達後十日內，向本院提出上訴狀。
                                            書記官  林憶梅
中      華      民      國      九十三      年    十    月    二十九    日
附錄本案論罪科刑法條全文：
中華民國刑法第一百六十九條(誣告罪)
意圖他人受刑事或懲戒處分，向該管公務員誣告者，處七年以下有期徒刑。
意圖他人受刑事或懲戒處分，而偽造、變造證據，或使用偽造、變造之證據者，亦同
。
